臺灣桃園地方法院刑事交通事件裁定　　　　　　　　　九十年度交聲字第三五一號
　　受處分人即
　　異　議　人　甲○○
右列受處分人因違反道路交通管理處罰條例案件，對於交通部公路局新竹區監理所桃
園監理站中華民國九十年十月二十三日桃監稽違字第五二─Ｚ00000000號裁
決，聲明異議，本院裁定如左：
        主  文
異議駁回。
        理  由
一、聲明異議意旨略以：異議人於九十年八月七日駕駛車號ＪＯ─○三五號半聯結車
    行駛於國道一號高速公路南向一五二公里處，因當時慢車道前車行進緩慢，在駕
    車超越前必須行駛中線，俟超過後才能在行駛慢車道；且該下坡路段並無任何標
    示禁止聯結車行走中線；又高速公路交通管制規則第八條第一項第四款規定：載
    重車、聯結車行駛于長坡之下坡路段除有特殊狀況外，應行駛於外車道，異議人
    所駕駛者為半聯結車，是否屬於高速公路交通管制規則第一項第四款之聯結車有
    爭議，而異議人係因行進中遇前述之特殊狀況才行駛於中線車道，亦應符合前開
    規則所稱之特殊狀況，為此聲明異議云云。
二、按聯結車乃汽車與重型拖車所組成之車輛；全聯結車指一輛曳引車或一輛汽車與
    汽車與一輛或一輛以上重型全拖車所組成之車輛；半聯結車則指一輛曳引車與一
    輛重型半拖車所組成之車輛；而全拖車乃指具有前後輪，其前端附掛於汽車之拖
    車；半拖車則指具有後輪，其前端附掛於曳引車第五輪之拖車；曳引車為專供牽
    引其他車輛之汽車，道路交通安全規則第二條定有明文。本件依異議人所提出之
    之ＪＯ─○三五號之行車執照，異議人所駕駛之系爭車輛為排氣量一一一四九Ｃ
    Ｃ之框式營業大貨曳引車，總重二十一頓，總連結重四十二噸，此有行車執照影
    本在卷可稽，依道路交通安全規則第二條第九款之規定，總重七百五十公斤以上
    者為重型拖車，未滿七百五十公斤者為輕型拖車，依行車執照上系爭曳引車總重
    二十一頓，記載總連結重達四十二噸，二者互相扣抵，曳引車後附掛之拖車已經
    超過七百五十公斤，而為重型拖車，又曳引車後面所懸掛之重型拖車具有前後輪
    ，其前端附掛於曳引車，此有異議人所提出之車輛正面、側面照片三紙在卷可稽
    ，故系爭曳引車所附掛者為全拖車，異議人辯稱其所駕駛者為半聯結車云云，即
    不可採。
三、次按載重車、聯結車行駛於長陡坡之下坡路段，除有特殊狀況外，應行駛於外側
    車道，並禁止變換車道，高速公路交通管制規則第八條第一項第四款定有明文。
    由該規定可知，除有特殊狀況外，載重車、聯結車行駛於長陡坡路段，應行駛於
    外側車道且禁止變換車道。揆其規定之宗旨無非在於載重車、聯結車車身體積龐
    大、重量可觀，於長陡坡路段若任令其行駛外側車道以外之其他中內車道或隨意
    變換車道，若有緊急狀況因其重量車身龐大，反應、煞停距離較其他車種為長，
    容易滋生危險之故。所謂「特殊狀況」，究其文義解釋，應指有別於一般情況而
    有其特異性，「超車」屬於汽車行進於道路間之一般行車行為，且該規則已經明
    文禁止「變換車道」，「超車」之嚴重性較變換車道為重，超車自非屬該規則所
    稱之「特殊狀況」，「特殊狀況」應係於該長陡坡路段即將為發生車禍、已經發
    生車禍、或為緊急救援、災難現場等特殊事故之現場等緊急情況而言。本件異議
    人陳稱行駛於其前方之車輛車速緩慢，為超車故自外側車道變換至中線車道，足
    認本件異議人係為超車而行駛中線車道，而超車並非特殊情況，已如上述，異議
    人行駛中線車道自非法之所許，其異議稱超車為特殊狀況云云，並不足採。
四、綜上所述，本件異議人駕駛全聯結車於國道一號公路南下一百五十二公里處之長
    陡坡下坡路段行駛中線車道，從而原裁決機關援引高速公路交通管理規則第八條
    第一項第四款、道路交通管理處罰條例第三十三條規定「汽車行駛於高速公路或
    設站管制之道路，而不遵守管制規定者，處汽車駕駛人新台幣三千元以上六千元
    以下罰鍰」之規定，對異議人裁處罰鍰，依法洵屬有據，異議人仍執前詞，任意
    只摘原處分不當，要無可採，應予駁回。
五、至於本件異議人除上述之聯結車於長陡坡路段行駛中線車道之違規外，另因於駕
    照吊扣其間駕駛，此部分之行為經裁決機關裁處新台幣六萬元並吊銷駕駛執照一
    年之處分，未據異議人提出異議，此部分應已於異議人接受裁決書後二十日內確
    定，而與本案之異議無關，附此敘明。
六、據上論斷，應依道路交通管理處罰條例第八十七條第二項、道路交通案件處理辦
    法第十九條，裁定如主文。
中      華      民      國      九十一      年    四    月      三十    日
                                臺灣桃園地方法院交通法庭
                                      法  官   林孟宜
右正本證明與原本無異。
如不服本裁定，應於裁定送達後五日內向本院提出抗告狀。
          書記官   陳淑瓊
中      華      民      國      九十一      年    五    月       六     日
